臺灣高等法院刑事判決　　　　　　　　　　　　　　九十年度上易字第三五三四號
　　上　訴　人　臺灣士林地方法院檢察署檢察官
　　被　　　告　甲○○○
右上訴人因被告傷害案件，不服臺灣士林地方法院合議庭九十年度簡上字第六十七號
，中華民國九十年八月十四日第一審判決（聲請簡易處刑案號：臺灣士林地方法院檢
察署八十九年度偵字第二八七三號）提起上訴，本院判決如左：
    主  文
上訴駁回。
    理  由
一、檢察官聲請簡易判決處刑意旨略以：被告甲○○○與告訴人丙○○均為台北市○○區○○路九十五號鑽石大樓住戶，甲○○○並為該大樓之管理委員之一，於民
    國八十九年二月三日上午五時三十分許，在該大樓一樓管理室電梯附近，雙方因
    繳交管理費之問題發生爭執，甲○○○竟基於傷害之故意，先用右手抓住丙○○
    之頭髮，復以左手推丙○○身體撞向牆壁，致丙○○摔倒在地後，隨即以右腳踼
    丙○○身體左腰上方之部位，致丙○○受有左上肘及左手背共三處小面積擦傷，
    頸部右側多處小面積點狀擦傷等傷害，因認被告甲○○○涉犯刑法第二百七十七
    條第一項之傷害罪嫌云云。
二、檢察官認被告涉犯右揭傷害罪嫌，係以告訴人丙○○之指訴、證人即告訴人之女
    曹郁梅之證言，及台北市立陽明醫院八九診字第一五三號診斷證明書、鑽石大廈
    管理委員會財務月報表、未繳管理費名單影本、鑽石大廈八十九年二月份臨時會
    會議紀錄影本、現場照片等為據。
三、訊據上訴人即被告甲○○○，否認有何毆打、傷害告訴人之犯行，辯稱：伊於八
    十九年二月三日清晨五時許，在住處大樓一樓，適見告訴人丙○○在該處管理室
    公佈欄處，將未付大樓管理費之名單撕下來，乃立即以言詞並伸手要求丙○○交
    出該公告，惟丙○○不肯，伊手指遭告訴人之指甲刮傷，但伊並未碰及丙○○身
    體之任何部位，伊雖一直往前走向丙○○，要索回該公告，丙○○則一直往後退
    ，丙○○之身體碰到牆壁，竟拿起地上花盆作勢丟向伊，要伊勿靠近，丙○○手
    中之花盆舉到頭頂上，卻碰到牆上之掛鐘，一時間丙○○所舉之花盆及掛鐘一起
    掉落，而砸到自己的頭，花盆掉在身上，伊並未毆打丙○○，檢察官之上訴無理
    由等語。
四、按犯罪事實應依證據認定之，無證據不得推定其犯罪事實。又不能證明被告犯罪
    者，應諭知無罪之判決，刑事訴訟法第一百五十四條、第三百零一條第一項分別
    定有明文。次按事實之認定，應憑證據，如未發現相當證據，或證據不足以證明
    ，自不能以推測或擬制之方法，為裁判基礎，又認定犯罪事實，所憑之證據，雖
    不以直接證據為限，間接證據亦包括在內，然無論直接證據或間接證據，其為訴
    訟上之證明，須於通常一般之人均不致於有所懷疑，而得確信其為真實之程度者
    ，始得據之為有罪之認定，倘其證明尚未達到此一程度，而有懷疑存在時，即無
    從為有罪之認定，最高法院四十年台上字第八六號判例、同院七十六年台上字第
    四九八六號判例足以參照。又刑法第二百七十七條傷害罪之成立，須行為人不法
    破壞他人之身體生理組織或健康狀態，以使之發生不良變化，而異於正常情狀。
    倘不能證明被害人之身體生理組織或健康狀態，因行為人之傷害行為，而發生不
    良之變化，異於正常情狀，即不得以該罪相繩。經查：
  I、程序上理由：按檢察官聲請簡易處刑，地方法院裁判後，被告不服提起上訴，
      原審法院合議庭審理後，認為被告犯罪不能證明而為無罪之諭知，依刑事訴訟
      法第四百五十五條之一第三項之規定，準用同法第三百六十九條第一項前段、
      第二項之規定，將原判決撤銷，並依第一審通常程序為無罪判決之諭知（法院
      辦理刑事訴訟簡易程序案件應行注意事項第十四點參照），於審級上固有扞格
      之處，然就實務上運作而言，程序上尚無違誤，合先敘明。
  II、實體上理由：
    (一)告訴人丙○○於警訊時指訴：伊於八十九年二月三日清晨五時許，欲返回南部
      ，與乙○○（為丙○○之同居男友）正欲上樓提行李時，看到被告跟著乙○○
      欲進電梯，伊怕被告會打乙○○，立即叫乙○○不要理被告，就在此時，電梯
      正好打開，被告就將乙○○推入電梯，隨即被告不發一語，用右手抓伊頭髮，
      並用左手推渠身體，使伊之左後腦連撞牆壁六下，隨即伊就倒地，並叫救命，
      被告並警告伊，不准叫救命，說：你再叫，我就再打，隨即又用腳踢伊之左胸
      三下，被告在打完後，就立即離開，當乙○○下樓時，被告已經離開云云，伊
      在就診時，有告訴醫生，伊頭部有撞到，醫生看後，未發現受傷，又稱被告抓
      伊頭髮撞牆時，伊有用雙手抵著牆壁，因此頭未受傷等語（見原審八十九年二
      月三日警訊筆錄）。其於偵查中指訴：當時是清晨五時許，伊正要回南部，被
      告就於警衛室前抓伊頭撞牆，並踹伊，並未說原因，伊從未欠繳管理費，被告
      踢伊左腰上方之處云云（見檢察官八十九年五月十一日、同年六月二十八日訊
      問筆錄）。其於原審調查時證稱：當天伊和同居人乙○○要回南部，在清晨五
      點多，伊等帶兩個小孩準備要出發，在一樓的電梯門口，那天被告帶著狗，從
      大門口走出來，乙○○要坐電梯上去拿行李，被告就用日本話問乙○○，伊走
      進去說：「老公不要理他」，乙○○就坐電梯上去了，伊住七樓，電梯一關上
      ，被告要踢伊，但是沒有踢到伊，被告就用右手抓住伊頭髮，左手推著伊背部
      ，將伊推往大門進去的左側，該面牆有掛鐘，用伊頭部去撞牆，撞了牆六下，
      第一下伊頭的左側有撞到牆，第二下之後伊有用一隻手保護頭，右手和頭都有
      撞到牆壁。右手撞牆的部分有紅紅的而已，但是沒有破皮。伊就掙扎，伊右側
      倒地，用台語喊救命，被告本來要上樓了，聽到伊救命，就用腳踹伊左下胸部
      三下，並且說：「再喊就打死你」。被告就坐電梯上去，伊在一樓公共電話打
      一一０。掛鐘在推扯時有掉在地上掛鐘大約是在伊右手臂伸開上方的地方，伊
      不知道掛鐘為何會掉在地上，可能是被告推伊撞擊力太大，以致於掛鐘掉在地
      上。花盆本來就擺在地上，不是掉落的，花盆有倒了，伊不知道花盆為何會倒
      了。花盆有無破掉伊不清楚。伊沒有撕欠費的名單也沒有與被告搶欠費的名單
      。伊打電話報警之後，乙○○一個人下樓來，小孩在樓下，小的在外面，大的
      在大門內就是大廳的角落。車子停在馬路邊，原來小的小孩本來在車子裡面，
      但是看到被告打伊，小孩才從裡面出來，老大在大門口。伊不清楚脖子的傷是
      如何造成的，可能是在與被告拉扯中不小心撞到的什麼東西，左手肘受傷，係
      因伊被抓撞牆、倒地，伊不記得傷從何來。左手臂受傷，可能是伊跌倒時撞傷
      的。被告抓著伊的頭髮，又抓著伊的背，伊就左右掙扎，被告有放手。被告放
      手以後，因為伊頭很痛，全身無力就倒地。被告不是完全的放手，伊因為全身
      無力，就倒地，不是跌倒。又稱案發當時確實有公告尚未繳交管理費的名單，
      上面有伊。根據那個名單，伊可能有一、兩個月沒有交管理費，伊對管理費有
      意見，伊不是不交。伊沒有撕下欠繳管理費的名單云云（見原審八十九年六月
      十二日訊問筆錄）。於審理時，丙○○經訊問：當天你的左手肘為何會受傷？
      丙○○答稱可能是因為被告要打伊，伊要保護頭，所以才受傷的等語。再經訊
      問：為何你的頸部會受傷？丙○○答稱：因為被告抓伊頭髮。被告先用腳作勢
      要踢伊，沒踢到，就從後面抓伊的頭髮，被告一手抓伊的頭髮，一手推伊的背
      到牆壁那裡，伊就一手保護頭，伊被撞了好幾下，用腳踹伊好幾下，伊是用國
      語喊救命，他說伊再叫就打死伊云云（見原審九十年八月八日審理筆錄）。綜
      上，有關被告先抓丙○○之頭髮撞牆，或先踢丙○○不著，再抓丙○○之頭髮
      撞牆，丙○○於警、偵訊時陳稱電梯門一關上，被告乙○○進入電梯於電梯關
      上時，就抓伊頭髮，於原審調查時改稱電梯門關上時，被告先踢伊，顯有不同
      。又有關告訴人丙○○左手肘如何受傷一節，丙○○於原審審理中稱係因被告
      抓伊頭髮撞牆時，伊以手部護頭，但丙○○於本院調查時，則稱被告推伊撞牆
      ，第一下頭左側有撞倒牆，第二下之後，伊用一隻手保護頭，右手和頭都有撞
      倒牆壁，不記得左手肘如何受傷等語，兩次有關以左手或右手護頭之陳述顯有
      不同。且丙○○受傷情形為：左手肘及左手背共三處小面積擦傷，頸部右側多
      處小面積點狀擦傷，此有台北市立陽明醫院八九診字第一五三號診斷證明書一
      張在卷足稽，而依其上開陳述情形，則其頭部受撞部位及身軀被踹部位，應有
      成傷，但該等部位經醫師診察結果，卻未成傷，亦即依丙○○指訴被害經過，
      衡情應受傷之部位未成傷，而其受傷之部位，丙○○又無法敘述如何成傷，其
      陳述與診斷證書所示，顯不相合。
    (二)證人曹郁梅於偵查中證述：伊有看到被告在電梯口用腳踢丙○○腰部以上右側
      或左側腋下，伊於被告毆打完後，才進去看丙○○，沒見到被告拉伊母親的頭
      去撞牆，被告有拉伊母親頭髮，之後掛鐘掉下來，不記得是先踢或先拉頭髮等
      語，然有關丙○○被毆打之處，曹郁梅指稱係電梯口，有卷附曹郁梅對於現場
      照片之指認圖一張可稽，與丙○○所指稱被告自電梯口抓其頭髮至掛鐘處牆壁
      云云，並繪製現場圖一張在卷，二者非完全符合，且據曹郁梅所述，在電梯口
      被告就踢到丙○○之身體，與丙○○在警、偵訊時所述被告自電梯門一關上，
      即抓住伊頭髮云云，暨丙○○在原審調查時所證述被告在電梯口雖有踢她，但
      未踢到云云，均不相符。況I、曹郁梅於偵查中另證稱「案發時，我父親到樓
      上拿東西，我與妹妹在車上」等語，則其能否清楚看見告訴人所指訴之情形，
      客觀容有疑問。II、再曹郁梅於偵查中另證稱「並未看見被告拉我母親即告訴
      人頭去撞牆」，嗣則稱「被告有拉我母親頭髮，之後掛鐘掉下來」等語，二者
      所稱又不相符。III、又依客觀情形而言，曹郁梅為丙○○之女兒，做證時雖僅
      年滿十歲，但有關被告毆打丙○○之情節，已具有辨識能力，證人曹郁梅如確
      有看見被告毆打丙○○，或看見被告抓丙○○之頭髮，就有關被告連續抓丙○○頭部撞牆之動作，當會記憶清晰，豈會先後所證不一，故其所證顯係偏頗丙○○，不足採信。
    (三)丙○○於案發時，確被列名於欠繳管理費住戶名單內，此經丙○○於原審陳述
      明確，並經證人張宏銘證稱：丙○○於案發時有欠繳管理費，管理委員會每三
      個月公告一次欠繳住戶名單，但每次公告，隔天或第二天就被撕下，伊在案發
      當日下樓時，聽到其他住戶說有人撕下公告被抓到等語明確，足見被告所辯伊
      因見到丙○○撕下欠費公告，於是當場向其索討等語，確屬可能。另依證人甘
      德操於原審證稱：「一樓大廳只有掉掛鐘，我沒有看到花盆，我只有在七樓丙○○的住家門口掃到花盆」等語，及參諸案發當日牆上掛鐘確實掉落地上一情
      ，亦經丙○○陳述明確（甘德超之證言參原審九十年六月二十二日訊問筆錄）
      ，足見告訴人確有於電梯處拿起花盆，則被告辯稱係因丙○○舉花盆作勢嚇阻
      被告往前索討欠費名單等語，亦屬可信。故依丙○○所稱案發當日乙○○一進
      入電梯，被告就對伊出手云云，與被告所辯糾紛發生之原因係看見丙○○撕下
      公告名單相互綜合以觀，當以被告之說詞較合常情。又告訴人之身高不及掛鐘
      懸掛處，惟如告訴人舉起盆栽應會觸及掛鐘，此有卷附現場照片可稽，丙○○
      證稱伊被撞牆之處，是在掛鐘旁，不是在掛鐘下，掛鐘可能因伊頭部撞及牆壁
      而掉落云云，然查依照片所示該面牆壁係石材，倘被告抓丙○○之頭部撞牆，
      力道大到震落掛鐘，丙○○之頭部卻未成傷，顯違事理。
    (四)據證人乙○○證稱：案發那天早上五點多，伊先將車子開到正門口的旁邊，第
      一趟先將棉被拿下來，將小的小孩放在車上，另外一個在車子外面，第二趟伊
      看到被告時，就覺得有點擔心，因為之前被告曾經以木劍打伊雨傘，又趁伊停
      車在他車之前，把伊車窗全部砸毀，伊曾經四次向蘭雅分局備案，知道被告是
一個會使用暴力的人，第二趟伊要上去拿行李下來時，在電梯口丙○○就叫伊
      不要理他，被告就叫並拉住伊頭髮，抓到地下室，被告放手，很兇，右手又拿
      著手電筒，被告有帶狗，伊也想不惹事，不理他，電梯到三樓、四樓時，伊聽
      到告訴人喊救命，我情急沒有想到走樓梯，仍然按電梯下樓，下來時發現告訴
      人已經躺在地上，被告已經不見了，掛鐘掉在地上，花盆沒有碎，好好的擺在
      電梯口。伊打電話向蘭雅分局報警，並找鄰居照顧她，不知道她如何起來的。
      伊離開時，看到告訴人躺在地上等語（見原審九十年六月二十二日訊問筆錄）
      。據其所證述內容謂並未親睹被告與告訴人發生爭執之經過，無法證實告訴人
      受害之經過。又乙○○搭電梯到達三、四樓，如聽到告訴人求救，立即按電梯
      下樓，應係很短暫之時間就抵達一樓大廳案發現場，對照告訴人所敘述之被害
      經過，乙○○應來得及看見告訴人受害之末段情節，乙○○卻未及看見，足見
      被告與告訴人之糾紛發生時間，比乙○○自三、四樓電梯內到達一樓之時間更
      短，難以想像被告在該段時間抓住告訴人之頭髮，自電梯口走向懸掛鐘之牆壁
      邊，又抓告訴人之頭髮使其頭撞牆五、六次，待告訴人倒下，被告本欲離去，
      又踹告訴人三下，並走向樓梯，不及讓乙○○看見。況乙○○證述本件由伊『
      報警』，伊下樓時發現告訴人躺在地上等語，與告訴人所述當天由伊自己爬起
      來『報警』等語，亦不相符，乙○○之證詞，亦無從作為被告有傷害告訴人之
      佐證。更何況其證稱：「在電梯口丙○○就叫伊不要理他，被告就叫並拉住伊
      頭髮，抓到地下室，被告放手，很兇，右手又拿著手電筒，被告有帶狗，伊也
      想不惹事，不理他」等語，與告訴人丙○○所陳「伊看到被告跟著乙○○正欲
      上樓提行李時，看到被告跟著乙○○欲進電梯，伊怕被告會打乙○○，立即叫
      乙○○不要理被告，就在此時，電梯正好打開，被告就將乙○○推入電梯，隨
      即被告不發一語，用右手抓伊頭髮，並用左手推渠身體，使伊之左後腦連撞牆
      壁六下，隨即伊就倒地，並叫救命」等情，兩者就乙○○如何搭乘電梯之情形
      ，所陳完全不符，益臻證明乙○○證言之不可信。
    (五)綜上，本件被告雖與告訴人有爭執，告訴人受有頸部及手部之傷害，但無積極
      之據足以證明告訴人身體之傷情，係被告之傷害行為所造成。本院復查無其他
      積極之證據，足以證明被告傷害告訴人，尚不符合傷害罪之構成要件，揆諸前
      揭說明，為不能證明被告犯罪，爰為無罪之諭知。
五、原審以被告犯罪不能證明，依刑事訴訟法第四百五十五條之一第一項、第三項、
    第三百六十九條第一項前段、第三百六十四條、第三百零一條第一項而為被告無
    罪之諭知，其認事用法核無違誤，檢察官循告訴人之請求提起上訴，仍以「I、
    告訴人之指訴就被告抓其頭髮撞牆前，有無踼告訴人而未踼到之情形，於警訊、
    偵查中雖未提及，於原審審理中始陳述該情，然其前後陳述並無矛盾之處，且被
    告第一次踼告訴人既未踼到，告訴人亦未受傷，告訴人於警訊、偵查中始未提及
    該情，並不違背常情。II、告訴人與被告係在一樓電梯口發生衝突，而現場掛鐘
    位置相距甚近，證人曹郁梅因所在位置及觀看角度影響致其所證述告訴人被毆打
    之地點，與告訴人或有出入，自難遽其證言有偏頗。III、告訴人曹毆打，事出突
    然且瞬間發生，在於混亂中其受傷如何造成未必均能詳細描述，而部分受毆部位
    無明顯外傷亦屬常情」等語，指摘原判決不當，請求撤銷改判，即無理由，應予
    駁回其上訴。
六、本院既以被告犯罪不能證明而為無罪之諭知，就其請求鑑定之花盆包裝紙經送請
    鑑定結果，未探獲可資比對之指紋，此有內政部警政署刑事警察局九十一年一月
    二十一日（９１）刑紋字第一二七六七號鑑驗函文一紙在卷可按，是以被告請求
    另行送請其他機關鑑定，即無必要，併予敘明。
據上論斷，應依刑事訴訟法第三百六十八條判決如主文。
本案經檢察官沈世箴到庭執行職務。
中      華      民      國      九十一      年    二    月    二十六    日
                              臺灣高等法院刑事第二十一庭
                                  審判長法  官  葉  騰  瑞
                                        法  官  莊  明  彰
                                        法  官  黃  國  忠
右正本證明與原本無異。
不得上訴。
                                        書記官  劉  貞  達
中      華      民      國      九十一      年    二    月    二十七    日
